最高法院民事判決　　　　　　　　　　　　　　　　八十八年度台上字第六九七號
　　上　訴　人　泳源企業股份有限公司
　　法定代理人　羅芳仁
　　訴訟代理人　曾丁壽律師
　　被 上訴 人　寶祥實業建設股份有限公司
　　法定代理人　游大和
右當事人間請求給付買賣價金事件，上訴人對於中華民國八十七年四月十四日台灣高
等法院第二審更審判決（八十五年度重上更(一)字第五八號），提起上訴，本院判決如
左：
    主  文
原判決廢棄，發回台灣高等法院。
    理  由
本件被上訴人主張：上訴人於民國八十一年十一月二十日，向伊買受桃園縣中壢市○
○段二七四之一九○號土地及其上建物，約定價金新台幣（下同）二千三百萬元。伊
已將系爭土地及房屋所有權移轉於上訴人，上訴人且於同年十二月間即遷入使用迄今
，惟上訴人僅給付三百萬元，餘款則拒不給付等情，求為命上訴人給付伊二千萬元，
其中三百萬元自八十二年一月十四日起，其餘一千七百萬元自八十二年三月二十六日
起加付法定遲延利息之判決（被上訴人超過上開部分之利息請求業經原審於發回前判
決其敗訴確定）。
上訴人則以：伊所購得之系爭房地係供廠房之用，惟於申請工業用電時始悉系爭土地
為桃園縣政府於七十九年十一月二十九日即編列為道路用地，於向主管機關申請設廠
時，亦遭駁回，伊於被上訴人另為無權利瑕疵之標的物之給付前，自得拒絕價金之給
付。且被上訴人未依債務本旨而為給付，除負瑕疵擔保責任外，同時構成不完全給付
之債務不履行責任，伊得類推適用民法第二百二十六條第二項規定請求損害賠償一千
九百五十一萬二千八百元，並有同法第二百六十四條行使同時履行抗辯權規定之適用
等語，資為抗辯。
原審維持第一審所為前開不利上訴人之敗訴判決，駁回其上訴，係以：系爭土地登記
之地目既為建築用地，依民法第三百五十四條第一項規定，被上訴人自負有擔保其物
依民法第三百七十三條危險移轉於上訴人時無滅失或減少其價值之瑕疵，亦無滅失或
減少通常效用或契約預定效用之瑕疵，系爭土地在交付前之七十九年十一月二十九日
既已被編為道路用地，且桃園縣政府八十三年三月十五日八三府建工字第四二七五二
號函略以：因系爭土地前無實際核准使用之紀錄，依都市計畫法第四十一條規定之意
旨，分區○○○道路之土地建物，不准予設廠，上訴人之設廠申請因而遭到駁回等語
，是系爭土地之用途因此受到限制，其結果不惟通常效用有所減少，抑且經濟上之價
值有所減低，自屬物之瑕疵，被上訴人依法應負物之瑕疵擔保責任。惟查上訴人基於
物之瑕疵擔保請求權得為之價金減少或契約解除之請求權，均已因六個月除斥期間之
經過而喪失，上訴人以其減少價金請求權得不受六個月除斥期間之限制，以及請求減
少價金至三百四十八萬七千二百元之抗辯，均無可採。且出賣人應擔負債務不完全履
行之責任，則以物之瑕疵係於契約成立後，危險負擔移轉前，因可歸責於被上訴人之
事由所致者為限。查系爭土地由建地變更為道路用地，是於兩造契約成立日（八十一
年十一月二十日）前之七十九年十一月二十九日即由桃園縣政府基於公權力之行使所
為行政處分，非可歸責於被上訴人，從而被上訴人並不負債務不完全履行之責。上訴
人於買受系爭房地後藉詞系爭土地將來有被徵收之虞，而拒付餘款二千萬元，有違誠
信原則，自應給付買賣價金及遲延利息等詞，為其判斷之基礎。
惟按物之瑕疵係指存在物之缺點而言。凡依通常交易觀念或依當事人之決定，認為物
應具備之價值、效用或品質而不具備者，即為物之瑕疵。倘被上訴人出賣與上訴人之
土地，登記之地目為建築用地，依民法第三百五十四條第一項規定，自負有擔保其物
依民法第三百七十三條危險移轉於上訴人時，無滅失或減少其價值之瑕疵，亦無滅失
或減少通常效用或契約預定效用之瑕疵。上訴人抗辯買賣土地地目為「建」，已足表
示被上訴人於契約成立時確實保證其出賣與上訴人之土地具有作為建築用地之效用，
被上訴人並不能證明上訴人於簽約時已知系爭土地被編定為道路用地而仍購買之。且
系爭土地在交付前既已被編為道路用地，而依照桃園縣政府函示意旨，謂依都市計畫
法第四十一條規定，分區○○○道路之土地建物，不准予設廠，上訴人之設廠申請因
而遭到駁回。是系爭土地之用途因此受到限制，其結果不惟通常效用有所減少，抑且
經濟上之價值有所減低，自屬物之瑕疵，被上訴人依法應負物之瑕疵擔保責任，已為
原審所認定。果爾，系爭土地既於出賣前已經變更為非建築用地，倘被上訴人仍以建
地出售於上訴人，則其所為之給付，內容是否符合債務本旨﹖上訴人是否不得請求不
完全給付所發生之損害﹖即非無疑。此外，上訴人並抗辯，被上訴人所為給付為不完
全給付，伊得類推適用民法第二百二十六條第二項規定請求損害賠償，並有民法第二
百六十四條行使同時履行抗辯權規定之適用；被上訴人不完全給付應賠償伊之損害金
為一千九百五十一萬二千八百元等語（原審上字卷二八－二九頁、三六頁、九○－九
一頁及更(一)卷一七－一八頁），亦係上訴人重要防禦方法。倘被上訴人將其編列道路
用地之系爭土地出售予上訴人，致上訴人無法供工廠使用，亦因無法提供獲得抵押貸
款，致受損害，其損害額究竟多少﹖似與前開同時履行抗辯是否可取攸關，原審未予
審認澄清，遽為上訴人不利判決，自嫌疏略。上訴論旨，執以指摘原判決不當，求予
廢棄，非無理由。
據上論結，本件上訴為有理由。依民事訴訟法第四百七十七條第一項、第四百七十八
條第一項，判決如主文。
中      華      民      國    八十八    年      四      月      二      日
                              最高法院民事第五庭
                                  審判長法官  洪  根  樹
                                        法官  謝  正  勝
                                        法官  劉  福  來
                                        法官  黃  熙  嫣
                                        法官  鄭  玉  山
      右正本證明與原本無異
                                              書  記  官
中      華      民      國    八十八    年      四      月    二十一    日
